【裁判字號】    99,交聲,924
【裁判日期】    991028
【裁判案由】    聲明異議
【裁判全文】
臺灣彰化地方法院交通事件裁定         99年度交聲字第924號
移送機關    交通部公路總局臺中區監理所彰化監理站
異議人即
受處分人    乙○○
上列異議人即受處分人因違反道路交通管理處罰條例案件，對於
交通部公部總局臺中區監理所彰化監理站於中華民國99年8 月20
日所為之處分（彰監四字第裁64-I00000000號裁決書），聲明異
議，本院裁定如下：
    主  文
異議駁回。
    理  由
一、原處分意旨略以：異議人即受處分人乙○○（下稱異議人）
    於民國99年3 月14日下午3 時10分許，駕駛車號Y7- 9350號
    自用小客車，於彰化縣員林鎮○○路○ 段46巷口處因「駕車
    行經有燈光號誌管制之交岔路口闖紅燈」違規，為警攔停後
    製單舉發，爰依道路交通管理處罰條例第53條第1 項規定，
    裁處異議人罰鍰新臺幣（下同）4,000 元，並依同條例第63
    條第1 項第3 款規定，記違規點數3 點等語。
二、異議意旨則略以：伊駕駛車號Y7- 9350號自用小客車，行經
    彰化縣員林鎮○○路○ 段46巷口時，係依當時燈號即綠燈行
    駛，並無闖紅燈情事，且因員警所舉發之違規與事實不符，
    伊拒絕簽章及收受，而現場舉發之員警亦未告知伊應到案之
    時間及處所，事後亦未接獲舉發違規紅單，致使本應裁處罰
    鍰2,700 元，因拖延至逾應到案日期60日而遭裁處罰鍰4,00
    0 元，此項加重處罰之結果，係肇因於舉發程序之瑕疵，非
    伊疏失，不應加重處罰。又現場之交通號誌及標誌為新設置
    ，且有高樹枝葉遮蔽，會讓一般駕駛人誤導，伊違規情節應
    屬輕微，以不舉發為適當，為此，伊自難甘服，並於法定期
    間提起本件異議，求為撤銷原處分等語。
三、按汽車駕駛人，行經有燈光號誌管制之交岔路口闖紅燈者，
    處1,800 元以上5,400 元以下罰鍰，道路交通管理處罰條例
    第53條第1 項定有明文。且依同條例第63條第1 項第3 款規
    定，另應併記違規點數3 點。
四、經查：
（一）按行為人有本條例之情形者，應填製舉發違反道路交通管
      理事件通知單，並於被通知人欄予以勾記，其通知聯依下
      列規定辦理：一當場舉發者，應填記駕駛人或行為人姓名
      、性別、出生年月日、地址、身分證統一編號及車主姓名
      、地址、車牌號碼、車輛種類。被查獲之駕駛人或行為人
      為受處分人時，應於填記通知單後將通知聯交付該駕駛人
      或行為人簽名或蓋章收受之；拒絕簽章者，仍應將通知聯
      交付該駕駛人或行為人收受，並記明其事由及交付之時間
      ；拒絕收受者，應告知其應到案時間及處所，並記明事由
      與告知事項，視為已收受，違反道路交通管理事件統一裁
      罰基準及處理細則第11條第1 項第1 款定有明文。準此，
      本案異議人雖因否認違規事實，而拒絕簽章及收受本件舉
      發違反道路交通管理事件通知單，然舉發員警甲○○已將
      此「拒絕簽章及收受」事由載明其上，復已當場告知異議
      人違規事由、違規時、地暨其應到案之日、時、處所，進
      而明確記載關此告知事項於本件舉發違反道路交通管理事
      件通知單之上等情，業據證人即舉發員警甲○○到庭具結
      證稱：攔停異議人時即有念違規內容給異議人聽，另開單
      要異議人簽收時，異議人拒收，伊亦有告知異議人有2 張
      罰單，1 張是闖紅燈，另1 張是逆向行駛，且當時也有告
      知異議人到案之時間、處所等語綦詳，並有彰化縣警察局
      彰警交字第I00000000 號舉發違反道路交通管理事件通知
      單影本1 紙在卷可稽，則員警舉發程序，依法自應視為業
      已完成，縱員警事後未將該舉發違反道路交通管理事件通
      知單郵寄送達予異議人，亦不影響其前已依法完成舉發程
      序之效力。
（二）本件異議人對於其於99年3 月14日下午3 時10分許，駕駛
      車號Y7- 9350號自用小客車，行經彰化縣員林鎮○○路○
      段46巷口設有燈光號誌管制之路口一節固不爭執，惟矢口
      否認有何闖紅燈之違規行為，並以前揭情詞置辯。然異議
      人於99年3 月14日下午3 時10分許，駕駛上開車號自用小
      客車，行經彰化縣員林鎮○○路○ 段46巷口前，由西往北
      方向逆向行駛，並在該路口燈號顯示紅燈之情況下，闖越
      紅燈行駛乙情，業據證人即舉發員警甲○○到庭具結證稱
      ：當天伊與另外一個員警在山腳路6 段路檢，伊看到一部
      自小客車、機車同時在山腳路6 段46巷路口由西往東方向
      ，闖紅燈違規左轉轉北方向到山腳路6 段行駛，伊看到之
      後就攔停下來，告知異議人有紅燈左轉、逆向行駛，異議
      人說他不知道這裡設有紅綠燈，伊請異議人轉頭看，確實
      有紅綠燈設置，異議人說他長期出入這邊，為何不知設有
      紅綠燈，伊告知這附近有學生，經常發生車禍，在99年2
      月份新設紅綠燈等語在卷（見本院99年9 月2 日訊問筆錄
      ），且有上述舉發違反道路交通管理事件通知單影本1 紙
      在卷可稽。按交通警察掣單舉發違反道路交通管理處罰條
      例所列之違規事實，本質上為行政處分，係公務員基於職
      務上之權力，依法就特定之具體事件所為之具公法上效果
      之單方面行政行為，基於公務員為公法上行為具有公信力
      之原則，該行政行為當可被推定為真正，其據以依法處分
      之事實認定亦為正確無誤，本此公信原則，乃立法者賦予
      行政機關制定違反道路交通事件統一裁罰基準及處理細則
      ，以達其維護交通秩序、安全之行政目的。若謂公務員所
      為一切行政行為均須預留證據以為日後之證明，顯將對於
      國家行政事務之推行產生阻礙，因此刑事訴訟法中關於犯
      罪證據有關之規定，與原屬於行政秩序罰之交通違規裁罰
      事件本質不合部分，於交通違規聲明異議案件審理程序中
      ，自不在準用之列，其理至明。證人即員警甲○○於依法
      執行職務時，親眼目睹異議人駕車違規闖紅燈，旋即攔停
      上前舉發，嗣並就其親眼見聞於受有具結程序及偽證罪擔
      保之情形下於法院到庭為證述，所為之前開證詞，對於其
      如何發現本件異議人駕駛車輛闖紅燈之過程，已提出詳實
      之說明。本院復查無員警有何設詞構陷或舉發錯誤之證據
      ，足資證明員警有捏造事實、違法取締之情事，亦無何違
      背一般經驗或論理法則之情形，其前揭證述之情節非虛，
      自堪以採信，足證異議人確有於上揭時地行經上開路口時
      違規闖越紅燈之違規事實，應堪認定。異議人辯稱並未闖
      紅燈云云，顯與事實不符，不足採信。
（三）再本院於99年10月22日會同異議人前往舉發違規地點履勘
      ，發現在彰化縣員林鎮○○路○ 段與46巷路口設有2 處紅
      綠燈，以異議人逆向行駛之方向而言，在異議人由西轉北
      方向逆向行駛之路口所設之紅綠燈雖有高樹枝葉遮蔽，而
      異議人行駛近該路口一、二十公尺處確因高樹枝葉遮蔽而
      無法看見設於該路口之紅綠燈，惟待異議人行駛至該路口
      ，即可清晰看見設於對面路口之紅綠燈號誌，此有本院勘
      驗時所拍攝之照片數幀在卷可憑，是異議人辯稱：該處高
      樹枝葉遮蔽，會讓一般駕駛人誤導云云，亦不足採信。
（四）又行為人有下列情形之一，而未嚴重危害交通安全、秩序
      或發生交通事故，且情節輕微，以不舉發為適當者，交通
      勤務警察或依法令執行交通稽查任務人員得對其施以勸導
      ，免予舉發：
  一、有本條例第14條第2 款、第3 款、第25條、第31條第5 項
      、第41條、第44條第1 項第1 款、第3 款至第7 款、第52
      條、第69條、第71條至第74條、第76條、第81條、第82條
      第1 項第1 款或第84條之情形。
  二、駕駛四輪以上汽車於號誌燈號變換之際，因未能依號誌指
      示及時停止，致前懸部分伸越在機車停等區內，惟前輪尚
      未進入該停等區內。
  三、駕駛汽車於號誌燈號變換之際，因未能依號誌指示及時停
      止，致前懸部分伸越停止線，惟前輪尚未超越該停止線。
  四、駕駛大型車輛在多車道右轉彎，因車輛本身、道路或交通
      狀況等限制，如於外側車道顯無法安全完成，致未能先駛
      入外側車道。
  五、駕駛汽車因上、下客、貨，致有本條例第55條之情形，惟
      尚無妨礙其他人、車通行。
  六、深夜時段（零至六時）停車，有本條例第56條之情形。但
      併排停車、於身心障礙專用停車位違規停車或停車顯有妨
      礙消防安全之虞，或妨礙其他人車通行經人檢舉者，不在
      此限。
  七、駕駛汽車因交通管制設施設置不明確或受他物遮蔽，致違
      反該設施之指示。
  八、駕駛汽車在交通管制設施變換之處所，致無法即時依變換
      後之設施指示行駛。
  九、駕駛汽車隨行於大型車輛後方，因視線受阻，致無法即時
      依標誌、標線、號誌之指示行駛。
  十、駕駛汽車因緊急救護傷患或接送身心障礙者上、下車，致
      違反本條例規定。
十一、駕駛汽車行車速度超過規定之最高時速未逾10公里。
十二、駕駛汽車經測試檢定，其吐氣所含酒精濃度超過規定之標
      準值未逾每公升0.02毫克。
十三、駕駛汽車裝載貨物超過核定之總重量或總聯結重量，未逾
      10%。
十四、駕駛汽車因閃避突發之意外狀況，致違反本條例規定。
十五、因客觀具體事實，致違反本條例規定係出於不得已之行為
      。
十六、其他經交通部及內政部會商核定之情形。
    違反道路交通管理事件統一裁罰基準及處理細則第12條第1
    項定有明文。本件異議人闖紅燈之違規行為，非屬上列16
    款得以勸導而免予舉發之情形，且闖紅燈如肇事，將對他人
    生命、身體造成重大危害，顯嚴重危害交通安全、秩序，違
    規情節自屬重大，亦不宜以勸導代替舉發，準此，異議人此
    部分所辯，亦核無理由。
五、查本案係當場攔停掣單舉發，本件舉發員警甲○○已到庭就
    異議人之違規情事結證明確，經本院於現場勘驗結果並就其
    證詞綜合衡量判斷，足見證人所結證並非無據，異議人復未
    提出舉發錯誤之證據，依據上開說明，已足以認定異議人確
    有闖紅燈之違規情事。
六、綜上所述，異議人上開闖越紅燈之違規行為至堪認定，從而
    原處分機關就異議人上開闖越紅燈之違規行為依道路交通管
    理處罰條例第53條第1 項、第63條第1 項第3 款規定，裁處
    異議人罰鍰4,000 元並記違規點數3 點，核無違誤。本件異
    議人之異議為無理由，應予駁回。
七、據上論斷，應依道路交通案件處理辦法第19條，裁定如主文
    。
中    華    民    國    99    年    10    月    28    日
                  交通法庭    法  官  游秀雯
以上正本證明與原本無異
如不服本裁定，應於裁定送達後五日內向本院提出抗告狀(須附
繕本 )。
中    華    民    國    99    年    10    月    28    日
                              書記官  謝志鑫

司法院資訊處製作；財團法人民間司法改革基金會備份。
